臺灣高等法院臺中分院刑事判決　　　　　　　　　九十一年度上更(一)字第三五號
　　　上　訴　人
　　　即　被　告　乙○○
　　　選任辯護人　陳政麟
右上訴人因偽造有價證券等案件，不服臺灣彰化地方法院八十七年度訴字第八五六號
，中華民國八十八年五月三十一日第一審判決（起訴案號：臺灣彰化地方法院檢察署
八十七年度偵字第八五六五號），提起上訴，判決後經最高法院第一次發回更審，本
院判決如左：
      主　  文
原判決撤銷。
乙○○無罪。
      理  　由
一、公訴意旨略以：乙○○於民國（下同）八十五年十月二十一日，因承包工程急需
    現款，經徵得友人甲○○之同意，由甲○○以其先前向彰化縣伸港鄉農會抵押借
    款所設定尚未塗銷之新台幣（下同）二百四十萬元最高限額抵押權，據以向該農
    會重新申請借貸，經該農會審核後核准在二百萬元之額度內貸放。隨即由甲○○
    具名，並由乙○○任連帶保證人，向該農會借得一百萬元，並由甲○○及乙○○
    共同簽發一紙一百萬元之本票以為擔保，完成借貸手續後，即由農會將核貸之一
    百萬元撥入甲○○設於該農會之第000－000－00000000號活期儲
    蓄存款帳戶內，甲○○即將其所有之存摺及印章交由乙○○自行提用。嗣乙○○
    於取得甲○○之存摺及印鑑章並領取一百萬元後，竟利用保管存摺及印鑑章之機
    會，基於意圖為自己不法所有之概括犯意，連續於八十五年十一月廿二日、八十
    六年一月七日及同年二月五日，未經甲○○之同意，擅持該印鑑章，先後冒用甲
    ○○之名義，向伸港鄉農會分別借得二十五萬元、二十五萬元及四十萬元，並於
    借款過程中偽簽甲○○之署名及盜蓋其印文於歷次之借款申請書上，並先後偽造
    二份甲○○為借款人之擔保放款借據，及一紙與甲○○共同簽發之本票，且分別
    持交伸港鄉農會，做為借款之債權憑證。致使農會承辦人員誤以為是甲○○於二
    百萬元之循環放款額度內續借，而如數核借，並撥入前開甲○○之帳戶內，乙○
    ○並持存摺及甲○○之印鑑章，先後至該農會偽填三張甲○○名義之取款憑條（
    分別為廿五萬元、十萬元、四十萬元），及一張電匯單（十五萬元），將九十萬
    元全數提領，足以生損害於甲○○之權益。待八十六年二月農曆過年後，乙○○
    始將代保管之印章及存摺返還甲○○。迄八十六年十月二十七日因乙○○未依約
    繳納利息，經伸港鄉農會以電話向甲○○催繳，甲○○始查知上情，因認被告乙
    ○○涉犯刑法第二百十六條、第二百十條之行使偽造私文書罪，及同法第二百零
    一條第一項之偽造有價證券罪嫌云云。
二、按犯罪應依事實認定之，無證據不得推定其犯罪事實，刑事訴訟法第一百五十四
    條定有明文。又按告訴人之告訴，係以使被告受刑事訴追為目的，是其陳述是否
    與事實相符，仍應調查其他證據以資審認（參見最高法院五十二年台上字第一三
    ○○號判例）。公訴意旨認被告涉有上開罪嫌，無非以被告乙○○經傳未到，顯
    巳逃逸，而認被告乙○○有右揭犯行，業據告訴人甲○○指訴甚詳，並與證人即
    伸港鄉農會承辦人張育滔、柯保基證述之貸款流程部分情節相同。此外，並有偽
    簽甲○○署名及盜蓋其印文之借款申請書影本三份、擔保放款借據影本二紙及面
    額二十五萬元之本票一紙、存摺存款客戶往來明細表影本附卷可稽，為其論據。
    然本院前審訊之上訴人即被告乙○○堅決否認有上開犯行，辯稱：伊係經告訴人
    甲○○之同意，由伊向伸港鄉農會再貸借二十五萬元、二十五萬元、四十萬元，
    共九十萬元，並無偽造文書或偽造有價證券之犯行云云。
三、查本件告訴人甲○○雖於偵審中均指稱其未同意被告乙○○向彰化縣伸港鄉農會
    貸款上開之二十五萬元、二十五萬元及四十萬元之部分。然告訴人甲○○所指訴
    之事實，為上訴人即被告於前審所堅決否認。經查：(一)被告乙○○係向伸港鄉農
    會以告訴人甲○○之名義貸得上開三筆款項，而據伸港鄉農會承辦上開貸款之證
    人柯保基於本院前審調查時結稱：被告乙○○與告訴人甲○○先後四筆貸款，均
    係由伊辦理，第一次有對保，第二、三、四次因貸款均在額度範圍內，只要印鑑
    與約定書一樣就放款，第二次即第一筆二十五萬元部分，放款時乙○○未持甲○
    ○之身分證來，伊有打電話跟甲○○照會，甲○○同意辦貸款，其中四十萬元那
    一筆亦由乙○○持甲○○之印鑑章及存摺來伸港鄉農會辦理，撥款之後，伊發現
    本票之上方漏蓋甲○○之印章，因此打電話向甲○○表示要再貸款四十萬元，本
    票少蓋一個印鑑章，請至農會補蓋，然後甲○○本人即持其印鑑章補蓋於該四十
    萬元之本票，而且利息如超過七天沒來繳，伊也曾打電話向甲○○表示乙○○利
    息沒來激，要趕快來繳，甲○○說他要去找乙○○催其繳納各等語。足認告訴人
    對於被告乙○○於第一次以甲○○貸得一百萬元後，就被告乙○○其後所貸得之
    二十五萬元、二十五萬元、四十萬元部分顯然知情。(二)又依附卷借款聲請書之記
    載，其上之連帶保證人為乙○○，而以告訴人於告訴狀上所記載「被告係於八十
    五年十月二十一日需款孔急，使用一百萬元，告訴人無現款，乃邀被告為連帶保
    證人向彰化縣伸港鄉農會借款一百萬元」等語，告訴人已自承該次借款聲請書係
    伊為由乙○○使用其資金，始邀乙○○為連帶保證人，再由伊向伸港鄉農會提出
    申請，顯見告訴人同意被告以其名義向伸港鄉農會借款，雖告訴人稱僅同意被告
    借款一百萬元，惟查該借款申請書上告訴人向伸港鄉農會申請借款之金額卻為二
    百萬元，若告訴人非同意被告使用其二百萬元資金，焉可能提供被告資金，向伸
    港鄉農會申請借貸時之申請金額為二百萬元，而非伊所稱之一百萬元？足徵告訴
    人所稱僅同意被告借款一百萬元等情，應非實在。(三)另告訴人甲○○於被告乙○
    ○以其名義借得一百萬元時曾親自到場，而由甲○○將印鑑章交予證人柯保基蓋
    用，於蓋用後，柯保基隨即交還甲○○，亦經柯保基於本院前審審理時結證在卷
    ，由此亦可認告訴人於以其名義辦理上開一百萬元之貸款後，已取回其印鑑章，
    是若其後被告乙○○以告訴人甲○○名義再向伸港鄉農會借之二十五萬元、二十
    五萬元及四十萬元之貸款告訴人甲○○未同意，被告乙○○如何有可取得甲○○
    之印鑑章去辦理。又告訴人向伸港鄉農會借款所用之印章係印鑑章（見偵查卷十
    七頁至二十五頁、原審卷第九三至九六頁之借據、貸款申請書、授信約定書、本
    票等），而存摺之印章則為另一枚（見原審卷第九八至一００頁之取款憑條），
    此並為告訴人於原審審理時所自承（見原審卷第一０八頁），該兩印章並非同一
    枚印章。由此可知若告訴人所稱伊僅要借一百萬元給被告，則告訴人於第一次偕
    同被告至伸港鄉農會借貸時，既已借出一百萬元，嗣後自無再將該枚借款用之印
    鑑章交由被告之理。故證人柯保基證稱已將印鑑章交還告訴人一詞，應可採信。
    則告訴人於第一次借款後，為免再次至農會申請借貸之麻煩，遂將該枚印鑑章與
    被告授權被告在額度內，自行以告訴人名義借貸其餘款項，應可認定。告訴人所
    稱貸款後完畢後即將存摺及印章交給被告自行提領等語，所指之印章係指提款用
    之印章，而非貸款用之印鑑章，至為顯然。(四)又衡情苟告訴人甲○○僅同意被告
    乙○○以其名義借用一百萬元，並無同意被告乙○○以其名義再借上開二十五萬
    元、二十五萬元及四十萬元三筆借款，何以於以其之前尚未塗銷之抵押權向伸港
    鄉農會申請貸款時，不僅申請核貸一百萬元，而要申請核貸二百萬元？而證人張
    育滔、柯保基於偵查中所為貸款情形之證詞，僅說明該農會申請貸款之流程為何
    ，尚難即認被告乙○○以告訴人甲○○向伸港鄉農會貸款，係未經告訴人甲○○
    之同意。
四、綜上所述，尚難認告訴人甲○○所為之指訴與張育滔、柯保基證述之情節相符，
    亦難認確與事實相符，而上開有簽甲○○署名及蓋其印文之借款申請書影本三份
    、擔保放款借據影本二紙及面額二十五萬元之本票一紙、存摺存款客戶往來明細
    表影本等物，僅證明被告乙○○有以告訴人名義向伸港鄉農會貸款，但並不能即
    認被告乙○○以告訴人甲○○名義向伸港鄉農會貸款，未事前經甲○○之同意。
    且被告既係於告訴人授權之二百萬元額度內，向伸港鄉農會貸款，並再以告訴人
    所交付之存摺、印章進而以告訴人名義之取款憑條提領該借貸之款項，自亦無偽
    造文書犯行可言。此外，尚查無其他確切之證據，足認被告乙○○有公訴人所指
    前開犯行，應認被告乙○○犯罪不能證明。原審僅依公訴人所指之前開證據，並
    認甲○○既在此之前同意以伊不動產供擔保借得一百萬元予被告使用，堪信當時
    彼之交情尚稱良好，甲○○應無誣陷被告之理，遽認告訴人甲○○之指訴為可採
    ，尚有未洽。被告乙○○上訴意旨否認有犯罪，核與事證相符，應可採信，其上
    訴為有理由，應由本院將原判決撤銷，為被告無罪之諭知。上訴人即被告經合法
    傳喚，無正當理由不到庭，不待其陳述逕行判決。
五、據上論斷，應依刑事訴訟法第三百六十九條第一項前段、第三百六十四條、第三
    百零一條第一項、第三百七十一條，判決如主文。
本案經檢察官丙○○到庭執行職務。
中      華      民      國　    九十一   年    　 四      月    十七　  日
                                  臺灣高等法院臺中分院刑事第六庭
                                        審判長法　官　李　文　雄
                                              法　官　邱　顯　祥
                                              法  官　陳　嘉　雄
右正本證明與原本無異。
如不服本判決應於收受送達後十日內向本院提出上訴書狀，其未敘述上訴之理由者並
得於提起上訴後十日內向本院補提理由書（均須按他造當事人之人數附繕本）。
                                              書記官  王　麗　英
中      華      民      國　    九十一   年    　 四      月     十八   日
                                                                        Ｉ
